【裁判字號】    94,訴,2969
【裁判日期】    950706
【裁判案由】    營利事業所得稅
【裁判全文】
臺北高等行政法院判決
                                    94年度訴字第02969號
                              .
原      告  台灣龍傑股份有限公司
代  表  人  甲○○
被      告  財政部臺灣省北區國稅局
代  表  人  許虞哲（局長）住同上
訴訟代理人  乙○○
上列當事人間因營利事業所得稅事件，原告不服財政部中華民國
94年7月13日台財訴字第09400228060號訴願決定，提起行政訴訟
。本院判決如下：
    主  文
原告之訴駁回。
訴訟費用原告負擔。
    事  實
一、事實概要：
    緣原告民國（下同）90年度營利事業所得稅結算申報，經被
    告初查以其未提示帳簿憑證供核，乃依所得稅法第83條規定
    ，按同業利潤標準核定營業淨利為新台幣（下同）
    34,188,859 元，加計非營業收入總額21,059,349元，核定
    全年所得額為55,248,208元。原告不服，申請復查，獲准追
    認利息支出15,489,629元，變更核定全年所得額為
    39,758,579元。原告不服，復就營業淨利乙項，提起訴願，
    經遭駁回，遂提起行政訴訟。
二、兩造聲明(原告未於準備程序及辯論期日到庭，其聲明及主張
    依其起訴狀所載)：
  (一)原告聲明：訴願決定、復查決定及原處分均撤銷。
  (二)被告聲明：
    1.駁回原告之訴。
    2.訴訟費用由原告負擔。
三、兩造之主張：
  (一)原告主張之理由：
    1.93年間被告要求原告提示90年度之報稅資料及相關帳冊及
      會計憑證以供查核。但原告於90年間因周轉不靈發生跳票
      後歇業，又因積欠員工薪資及其他債權人貨款，全部廠區
      之動產及不動產皆遭法院查封，故廠區實際上由同屬債權
      人之工會人員進駐看管，並靜待法院拍賣程序。惟自91年
      5、6月份起，原告陸續接到當地警察局（埔子派出所）通
      知，有鄰居報案竊賊進入廠區竊盜及破壞廠區內設施及財
      物，原告遂配合辦理清點遺失物品及報案手續。經清點結
      果，重要之帳冊及會計憑證等物品皆已遺失，此有報案紀
      錄及廠區內失竊後現場照片可稽，並有數次抓獲竊賊之判
      決書可證。原告因此無法應被告之要求，提出各項憑證資
      料，僅能就原告於90年間，確實已經繳納之利息部分，請
      相關銀行提出證明。惟被告仍依同業利潤標準，核定原告
      當年度營業淨利為34,188,859元，加計非營業收入總額
      21,059,349元，扣除追認利息支出15,489,629元後，核定
      原告當年度全年所得額為39,758,579元，並據以核課高額
      之營利事業所得稅。
    2.原告於90年度時為股票公開發行之公司，該年度之營利事
      業所得稅結算申報事宜，業經委請眾信會計師事務所陳昭
      鋒會計師查核簽證並申報完竣，此有各項會計師查核報告
      及當年度申報書可稽。於申請復查期間，為求明瞭當時之
      會計師查核簽證及申報狀況，原告亦具狀要求調閱當時會
      計師之工作底稿以明事實。但被告及訴願決定機關皆未予
      採納，而逕行依同業利潤標準核定，顯有應予調查之證據
      未予調查之違法。且相關會計憑證及帳冊資料確實已遺失
      ，雖因當時報案人員不知法律規定，未詳加記載遺失物品
      清單中包含會計憑證，然由當時失竊情形觀之，不難了解
      可能係因當時報案時因筆誤而記載不全所致。原訴願決定
      以原告所提示之報案遺失物品清單中，僅列載遺失帳冊，
      並無記載遺失該年度會計憑證資料，即完全不採信原告之
      陳情及對事實之陳述，而逕依所得稅法83條以同業利潤標
      準核課，實有率斷。
    3.87年至90年間，因電子業嚴重之不景氣，原告連年產生虧
      損，又遭逢往來銀行抽走銀根。規劃中之增資案又因投資
      人未見景氣好轉而怯步致未能成功，致原告資金調度失靈
      ，積欠員工薪資。原告於90年10月份支票跳票，11月份工
      廠停止運作而歇業。原告90年度之營業狀況，確係虧損，
      設若尚有盈餘，當不可能積欠員工薪資又跳票倒閉。
    4.按營利事業所得稅查核準則（下稱查核準則）第11條第2
      項「營利事業當年度關係所得額之全部或一部之原始憑證
      ，因遭受不可抗力災害或有關機關因公調閱，以致滅失者
      ，稽徵機關得依該事業以前3 個年度經稽徵機關核定純益
      率之平均數核定之」。原告因經營不善倒閉後，又遭失竊
      遺失相關帳冊及會計憑證，實屬原告無可抗力之災害。被
      告對於可以引用查核準則第11條第2 項，以較為貼近事實
      狀況之處分方式，亦全然忽略不論。
  (二)被告主張之理由：
    1.按「稽徵機關進行調查或復查時，納稅義務人應提示有關
      各種證明所得額之帳簿、文據；其未提示者，稽徵機關得
      依查得之資料或同業利潤標準，核定其所得額‧‧‧納稅
      義務人已依規定辦理結算申報，但於稽徵機關進行調查時
      ，通知提示有關各種證明所得額之帳簿、文據而未依限期
      提示者，稽徵機關得依查得之資料或同業利潤標準核定其
      所得額。」為所得稅法第83條第1項及第3項前段所明定。
      次按「營利事業當年度使用之帳簿因故滅失者，得報經該
      管稽徵機關核准另行設置新帳，依據原始憑證重行記載，
      依法查帳核定。營利事業當年度關係所得額之全部或一部
      之原始憑證，因遭受不可抗力災害或有關機關因公調閱，
      以致滅失者，稽徵機關得依該事業以前3 個年度經稽徵機
      關核定純益率之平均數核定之。」為查核準則第11條第1
      項及第2 項前段所規定。又「營利事業設置之帳簿，除有
      關未結會計事項者外，應於會計年度決算程序辦理終了後
      ，至少保存10年。但因不可抗力之災害而損毀或滅失，報
      經主管稽徵機關查明屬實者，不在此限。」為稅捐稽徵機
      關管理營利事業會計帳簿憑證辦法（下稱會計帳簿憑證辦
      法）第26條第1 項所規定。
    2.原告主張本年度帳冊簿據遭竊，惟提示向警察機關報備之
      遺失物品清單中並無本年度憑證資料，依查核準則第11條
      第1項規定，當年度使用之帳簿因故滅失者，得報經該管
      稽徵機關核准另行設置新帳，依據原始憑證重行記載，依
      法查帳核定。又原告未依會計帳簿憑證辦法報經主管稽徵
      機關查明，原核定依同業利潤標準核定其所得額並無不合
      。
    3.原告主張依查核準則第11條第2 項規定以前3 個年度經稽
      徵機關核定純益率之平均數核定乙節，原告帳冊遭竊核非
      屬不可抗力之災害，原告主張係屬誤解。
    理  由
一、原告經合法通知，無正當理由，未於言詞辯論期日到場，核
    無行政訴訟法第218條準用民事訴訟法第386條各款所列情形
    ，爰依被告聲請由其一造辯論而為判決。
二、按「營利事業所得之計算，以其本年度收入總額減除各項成
    本費用、損失及稅捐後之純益額為所得額。」、「稽徵機關
    進行調查或復查時，納稅義務人應提示有關各種證明所得額
    之帳簿、文據；其未提示者，稽徵機關得依查得之資料或同
    業利潤標準，核定其所得額。‧‧‧納稅義務人已依規定辦
    理結算申報，但於稽徵機關進行調查時，通知提示有關各種
    證明所得額之帳簿、文據而未依限期提示者，稽徵機關得依
    查得之資料或同業利潤標準核定其所得額。」及「本法第83
    條所稱之帳簿文據，其關係所得額之一部或關係課稅年度中
    某一期間之所得額，而納稅義務人未能提示者，稽徵機關得
    就該部分依查得之資料或同業利潤標準核定其所得額。」分
    別為行為時所得稅法第24條、第83條及同法施行細則第81
    條所明定。次按「 (第1 項)營 利事業當年度使用之帳簿因
    故滅失者，得報經該管稽徵機關核准另行設置新帳，依據原
    始憑證重行記載，依法查帳核定。(第2項)營利事業當年度關
    係所得額之全部或一部之原始憑證，因遭受不可抗力災害或
    有關機關因公調閱，以致滅失者，稽徵機關得依該事業以前
    3 個年度經稽徵機關核定純益率之平均數核定之。」為查核
    準則第11條第1 項及第2 項前段所規定。
三、本件原告係經營其他電子零件及組件製造業，90年度營利事
    業所得稅結算申報，原告未提示帳簿憑證供核，此為原告所
    不爭執，被告初查因而依所得稅法第83條規定，按同業利潤
    標準（行業代號：3179-99）淨 利率10% 核定營業淨利
    34,188,859元。原告雖主張其本年度帳冊簿據等遭竊，得依
    查核準則第11條第2 項，依以前3 個年度經稽徵機關核定純
    益率之平均數核定及追認利息支出24,230,935元云云。然依
    原處分所附原告向警察機關報備之遺失物品清單中並無本年
    憑證資料，原告主張可能係當時報案時因筆誤而記載不全所
    致云云，未舉證以實其說，無從認為憑證資料亦遭竊。因而
    難認原告有關係所得額之全部或一部之原始憑證，因遭受不
    可抗力災害或有關機關因公調閱，以致滅失之情事，自不得
    要求稽徵機關得依該事業以前3 個年度經稽徵機關核定純益
    率之平均數核定所得額。又原告本年度列報利息支出24,
    230,935 元，經就其提示利息支出憑證資料合計20,215,244
    元，經核並無不合，另應調減暫付款設算利息支出
    2,934,740 元〔（12,119,623＋58,767,821）/2×8.28% 〕
    及設算預付購置設備款利息資本化1,790,875 元〔（
    14,222,739＋29,035,116）/2×8.28% 〕，原處分准予追認
    利息支出15,489,629元，變更核定全年所得額為39,758,579
    元，揆諸首揭規定，核無不合。又會計師查核簽證僅是抽核
    ，無法自其工作底稿得知營利事業之全部營業事實，原告指
    摘其要求調閱當時會計師之工作底稿以明事實，但被告及訴
    願決定機關皆未予採納云云，非有理由。
四、從而，原處分按同業利潤標準核定營業淨利為34,188,859
    元，加計非營業收入總額21,059,349元，核定全年所得額為
    39,758,579元，並無違法，訴願決定予以維持，亦無不合。
    原告訴請撤銷，為無理由，應予駁回。
五、據上論結，本件原告之訴為無理由，依行政訴訟法第218條
    、民事訴訟法第385條第1項前段、行政訴訟法第98條第3項
    前段，判決如主文。
中    華    民    國    95     年     7     月     6  日
                        第三庭審判長法  官 姜素娥
                                    法  官 陳國成
                                   法  官 吳東都
上為正本係照原本作成。
如不服本判決，應於送達後20日內，向本院提出上訴狀並表明上
訴理由，如於本判決宣示後送達前提起上訴者，應於判決送達後
20日內補提上訴理由書（須按他造人數附繕本）。
中    華    民    國    95     年      7    月     6  日
                                    書記官 張能旭


司法院資訊處製作；財團法人民間司法改革基金會備份。
